【裁判字號】    95,簡上,29
【裁判日期】    950605
【裁判案由】    清償借款
【裁判全文】
臺灣屏東地方法院民事判決              95年度簡上字第29號
上  訴  人  洪俊杰即天仁醫院
被上訴人    甲○○
上列當事人間清償借款事件，上訴人對於中華民國95年1 月17日
本院94年度潮簡字第494 號第一審判決提起上訴，本院於民國95
年5 月22日言詞辯論終結，判決如下：
    主  文
上訴駁回。
第二審訴訟費用由上訴人負擔。
    事實及理由
一、被上訴人起訴主張：上訴人於民國92年6 月9 日向其借款新
    臺幣（下同）500,000 元，並簽發發票日期為92年8 月9 日
    ，同額之支票1 紙（以下簡稱系爭支票）予原告，約定以系
    爭支票之發票日為上開借款清償期。詎上訴人屆期僅清償10
    0,000 元，餘款400,000 元迭經被上訴人催討，上訴人均置
    之不理。爰依消費借貸之法律關係，請求前開積欠之款項及
    自94年9 月14日起至清償日止，按週年利率百分之5 計算之
    利息。並於本院補陳：上訴人為天仁醫院之實際負責人，幕
    後老闆雖是副院長賴富英，惟係天仁醫院向其借款，且系爭
    支票背後有上訴人之簽名，上訴人對於前開借款為其所知等
    語。原審為被上訴人勝訴之判決，上訴人不服提起上訴。並
    聲明：上訴駁回。
二、上訴人則以：上訴人受僱於第三人賴富英，系爭支票何時開
    立其並不清楚，第三人賴富英沒有經過其同意就使用其個人
    私章開立支票，事後亦未將私章返還。上訴人對於第三人賴
    富英與被上訴人是否有債務關係，並不清楚。依據其與賴富
    英所簽定之合約書第4 條約定，其並非實際借款人。另支票
    已經超過法定追訴期間等語，資為抗辯。並聲明：（一）原
    判決廢棄。（二）駁回被上訴人第一審之訴。
三、兩造對於系爭支票上印文為真正，上訴人並於系爭支票上簽
    名之事實不爭執。是本件本院所應審究者為：（一）被上訴
    人是否有借款給天仁醫院？（二）上訴人對於前開借款是否
    應負清償之責任？
（一）有關被上訴人是否有借款給天仁醫院部分：
    (1)被上訴人主張於92年6 月9 日借款給天仁醫院，由天仁醫
      院簽發系爭支票交付被上訴人以為清償，並以系爭支票發
      票日為清償日之事實，業據其提出系爭支票為證，而被上
      訴人對於支票上之印文真正為其所不爭執，參以被上訴人
      所提出之還款清單中（見本院卷第30、31頁）有部分借款
      業經清償之事實以觀，堪認被上訴人主張為真實。
    (2)雖上訴人主張第三人賴富英未經其同意就使用個人私章開
      立支票，個人私章並未返還給上訴人等語。惟查，依上訴
      人所提出之聘用合約書第3 條約定：乙方（即上訴人）為
      了解醫院營運狀況時，甲方（即賴富英）須提供適切資料
      以供參考，院方在合法且不損及乙方權益下，要求乙方代
      表用印，乙方不得拒絕內容以觀，足徵上訴人之私章仍由
      其自行持有保管並未交付予第三人賴富英，參以上訴人亦
      於本院自承有在系爭支票背面背書以觀，上訴人對於系爭
      票據之簽發及用途均為其所知悉並同意，上訴人前開主張
      ，尚無足採。
（二）有關上訴人對於前開借款是否應負清償之責任部分：
    (1)被上訴人主張上訴人為天仁醫院之負責人之事實，有天仁
      醫院開業執照附卷可稽，堪認被上訴人前開主張為真實。
    (2)雖上訴人主張其並非天仁醫院實際負責人，真正之負責人
      為第三人賴富英，借款人亦係賴富英，其不負清償之責。
      另第三人賴富英跑路後，才將醫院之經營權交付給上訴人
      ，並約定其在擔任副院長任內所簽發之支票債務，醫院是
      協助處理，於醫院經營有盈餘時才清償等語。然依上訴人
      所提出之聘用合約書第1 條：賴富英聘請上訴人擔任天仁
      醫院院長及第3 條：院方在合法且不損及上訴人權益下，
      要求上訴人用印，不得拒絕內容以觀，足徵上訴人除同意
      擔任天仁醫院之院長外，並概括授權第三人賴富英以其名
      義對外為法律行為，則上訴人即應對第三人賴富英以天仁
      醫院名義所為之行為負責。雖於聘用合約書第4 條，上訴
      人與第三人賴富英約定上訴人非實際借款人，惟基於債之
      相對性，尚不得以其與第三人賴富英之約定，對抗被上訴
      人。另切結書內容亦為上訴人與第三人賴富英之約定，該
      內容未徵得被上訴人之同意，尚不得拘束被上訴人，上訴
      人前開辯解，實無足採。則上訴人對於前開借款，應負清
      償之責任。
    (3)被上訴人主張上訴人尚積欠400,000 元借款未清償，而上
      訴人亦未提出清償證明，被上訴人請求上訴人給付前開積
      欠款項，及自支付命令送達翌日即94年9 月14日起至清償
      日止，按年利率百分之5 計算之法定遲延利息，即有理由
      。
四、綜上所陳，被上訴人依消費借貸之法律關係，請求上訴人給
    付400,000 元及自支付命令送達翌日即94年9 月14日起至清
    償日止，按年利率百分之5 計算之法定遲延利息，洵屬有據
    ，應予准許。原審判命上訴人如數給付並無不合。上訴意旨
    指摘原判決不當，求予廢棄改判，非有理由，應予駁回。
據上論結，本件上訴為無理由，依民事訴訟法第436 條之1 第3
項、第449 條第1 項、第78條，判決如主文。
中    華    民    國    95    年    6     月    5     日
                  民事第一庭     審判長法  官  羅心芳
                                       法  官  林雅莉
                                       法  官  邱玉汝
以上為正本，係照原本作成。
不得上訴。
中    華    民    國    95    年    6     月    5     日
                                       書記官  魏慧夷


司法院資訊處製作；財團法人民間司法改革基金會備份。
